臺灣桃園地方法院刑事判決　　　　　　　 96年度簡上字第3號
公　訴　人　臺灣桃園地方法院檢察署檢察官
被　　　告　乙○○
選任辯護人　黃暖琇律師
上列上訴人因贓物案件，不服本院95年度桃簡字1981號中華民國
95年10月30日第1 審簡易判決（聲請簡易判決處刑案號：95年度
偵字第5130號），提起上訴，本院管轄第2 審之合議庭判決如下
：
    主  文
上訴駁回。
    事  實
一、乙○○前於民國94年間因偽造文書等案件，經本院以95年度
    訴字第267 號判決判處有期徒刑6 月、3 月，應執行有期徒
    刑8 月，緩刑3 年確定。其明知真實姓名、年籍不詳，綽號
    「阿龍」之成年男子，於94年7 月24日晚間約9 時許，攜至
    其所經營位於桃園縣龜山鄉○○○路372 號之汽車修理場之
    行動電話（手機序號為000000000000000 號）係來路不明之
    贓物（前開行動電話係甲○○所持有，原置於停放在桃園縣
    龜山鄉○○村○○○街20巷3 號地下室內之車牌號碼2655－
    KA號自用小客車內，於同年月24日晚間6 時30分許，在上址
    ，連同置於車內之音響主機1 臺、液晶螢幕1 臺及手機序號
    分別為000000000000000 號、000000000000000 號行動電話
    各1 支等物一併遭竊，甲○○則於同年月25日上午8 時許發
    覺遭竊），竟基於收受贓物之犯意，向「阿龍」收受該行動
    電話，並將其所有門號0000000000號SIM 卡插入該行動電話
    內使用，且與「阿龍」約定試用滿意後再向其購買。嗣甲○
    ○發覺前開物品遭竊而報警，經警調閱通聯紀錄後，於同年
    10月27日下午2 時35分許循線查獲。
二、案經桃園縣政府警察局龜山分局報請臺灣桃園地方法院檢察
    署檢察官偵查後聲請簡易判決處刑。
    理      由
壹、證據能力部分：
一、按被告以外之人於審判外之言詞或書面陳述，除法律有規定
    者外，不得作為證據；又被告以外之人於審判外之陳述，雖
    不符刑事訴訟法第159 條之1 至第159 條之4 之規定，而經
    當事人於審判程序同意作為證據，法院審酌該言詞陳述或書
    面陳述作成時之情況，認為適當者，亦得為證據。當事人、
    代理人或辯護人於法院調查證據時，知有第159 條第1 項不
    得為證據之情形，而未於言詞辯論終結前聲明異議者，視為
    有前項之同意，刑事訴訟法第159 條第1 項、第159 條之5
    分別定有明文。經查，證人甲○○於警詢所為之證詞，雖係
    被告以外之人於審判外之陳述，惟被告乙○○及辯護人於本
    院審理時對於該等證據之證據能力表示沒有意見，且迄於言
    詞辯論終結前亦未聲明異議。本院審酌前開供述證據作成時
    之情況，並無不能自由陳述之情形，亦無違法取證或其他瑕
    疵，認為以之作為證據為適當自得為證據。
二、卷附行動電話序號資料、行動電話照片4 張、通聯調閱查詢
    單，均非供述證據，無傳聞法則之適用，均與本案具有關聯
    性，且無證據證明係公務員違法所取得者，自均得採為本案
    證據。
貳、實體部分：
一、訊據被告乙○○固坦承：於95年7 晚間約9 時許，「阿龍」
    持前開行動電話至伊所經營位於桃園縣龜山鄉○○○路372
    號之汽車修理廠欲出售予伊，伊收下試用等語（見本院96年
    3 月29日審理筆錄），惟矢口否認有前開贓物犯行，辯稱：
    伊並不知前開行動電話為贓物云云。辯護人為被告乙○○辯
    護稱：被告乙○○收受之行動電話為Dopod 廠牌，於遭竊時
    雖為廠商內部測試手機，惟同廠牌與前開行動電話外觀相同
    586W型號行動電話於94年12月1 日時之定價為新臺幣（下同
    ）15,900元，售價應約為13,000元，若搭配門號價格將更低
    ，被告乙○○與「阿龍」約定以8,000 元購買前開業經使用
    之測試版行動電話，並與予一般市價不相當，被告乙○○認
    前開行動電話為「阿龍」所有一節並無不合理之處。再被告
    乙○○僅係試用前開行動電話，因而未索取說明書及保證書
    ，且事後試用發現前開行動電話為英文版，即欲歸還予「阿
    龍」，亦無更無索取說明書等文件之必要，被告乙○○並無
    收受贓物之故意云云。
二、經查：
（一）該序號000000000000000 號行動電話係甲○○所持有，原
      置於停放在桃園縣龜山鄉○○村○○○街20巷3 號地下室
      內之車牌號碼2655－KA號自用小客車內，於同年月24日晚
      間6 時30分許，在上址，連同置於車內之音響主機1 臺、
      液晶螢幕1 臺及手機序號分別為000000000000000 號、00
      0000000000000 號行動電話各1 支等物一併遭竊，甲○○
      於同年月25日上午8 時許始發覺遭竊一節，業據證人甲○
      ○於警詢中證述明確（見95年度偵字第5130號偵查卷第8
      至9 頁），前開行動電話確係甲○○所持有遭竊之贓物無
      疑。
（二）被告乙○○於本院審理時陳稱：伊案發時３伊經營汽車修
      理廠，因「阿龍」曾將車交予伊修理而認識「阿龍」，但
      伊與「阿龍」不熟。「阿龍」稱其需款，故將本案行動電
      話出售予伊，「阿龍」稱該行動電話係其以1 萬餘元所購
      買，伊欲以8,000 元向「阿龍」購買。伊當時並未詢問「
      阿龍」購入前開行動電話之時間，伊為查詢本案行動電話
      之價格，有詢問朋友及上網查到同廠牌585 型號行動電話
      之價錢約12,000元。伊拿到該行動電話後隨即在「阿龍」
      面前撥打試用，當時行動電話顯示之語言為英文，然伊並
      未詢問「阿龍」如何切換語言。伊並未查看該行動電話之
      保固貼紙，亦未向向「阿龍」索取序號條碼書、保固書。
      後因該行動電話為英文版，伊不欲購買。伊不知「阿龍」
      之真實姓名及聯絡方式等語（見本院96年3 月29日審理筆
      錄）。本案行動電話於被告收受時為測試機，並未對外發
      售一節，業據證人甲○○證述明確，且由被告乙○○前稱
      其上網詢價之行動電話型號為585 ，顯非本案行動電話型
      號，苟本案行動電話業已上市，被告乙○○自可直接查詢
      本案行動電話價格即可，被告乙○○既以查詢585 型號行
      動電話價格推算本案行動電話價格，顯見其明知本案行動
      電話並未上市，則一般人均知本案行動電話既未上市，顯
      無法在市面流通，而被告乙○○與「阿龍」既不熟識，「
      阿龍」突以一未在市面販售之行動電話與之交易，被告乙
      ○○竟稱其對「阿龍」所稱本案行動電話係其所購一節不
      疑有他，至為荒謬。況退萬步言，被告乙○○明知本案行
      動電話並未上市，而「阿龍」猶稱該行動電話為其所購，
      為免糾紛，被告乙○○更應要求「阿龍」出示購買相關文
      件以資證明，實則不然，被告乙○○既明知「阿龍」所交
      付之行動電話並未上市，一般人無從購買，其於未確認前
      開行動電話來源之情況下即逕自收受，被告乙○○猶辯稱
      無收受贓物故意，孰能置信。又被告乙○○一再辯稱其僅
      欲測試行動電話因而未向「阿龍」索取保證書等文件，後
      因行動電話為英文顯示，始不欲購買云云。然被告乙○○
      自承自「阿龍」處收受本案行動電話後即在「阿龍」面前
      撥打本案行動電話，苟其僅為測試行動電話功能是否正常
      ，當下之測試顯已足夠，而前開行動電話既係「阿龍」所
      出售，「阿龍」自當對該行動電話之功能最為熟稔，被告
      乙○○既在意該行動電話之顯示語言，且欲加以切換為中
      文顯示，其大可當場詢問「阿龍」切換語言之可能及方式
      ，豈會不予詢問，即逕自收受前開行動電話，且在未索取
      說明書之狀況下，逕自憑空摸索，復於無法操作後，亦無
      法聯絡「阿龍」加以詢問行動電話操作方式或前來處理後
      續。且行動電話之型號、購買日期等因素均會影響行動電
      話之價格，依被告乙○○前開所述，其既大費周章上網查
      詢行動電話價格，顯見其有意評估「阿龍」交付之行動電
      話價值高低，苟如此，其竟不要求「阿龍」出示前開行動
      電話型號、購買日期等相關資料供其評估，即逕自與「阿
      龍」議價。依被告乙○○前開所述，其顯有查詢本案行動
      電話之來源或了解本案行動電話操作方式之必要，均需要
      求「阿龍」提出本案行動電話保證書等購買證明或說明書
      等文件，而被告乙○○竟未予要求，顯違常理。是綜前所
      述，被告乙○○既明知本案行動電話並未上市，一般人顯
      無法交易，而「阿龍」竟欲出售該行動電話，被告乙○○
      應對前開行動電話來源有所懷疑，然其竟未追問來源即逕
      自收受，且未要求「阿龍」提出證明，苟非明知「阿龍」
      所交付之行動電話來源有疑而追問無益，豈會毫不查詢，
      佐以被告乙○○與「阿龍」交易本案行動電話之過程多與
      情理有違，被告乙○○收受贓物之意甚明。
（三）綜上，本件事證明確，被告乙○○犯行堪以認定，應予依
      法論科。
三、論罪科刑：
（一）按行為後法律有變更者，適用行為時之法律。但行為後之
      法律有利於行為人者，適用最有利於行為人之法律，刑法
      第2 條第1 項定有明文，此條規定乃與刑法第1 條罪刑法
      定主義契合，而貫徹法律禁止溯及既往原則，係規範行為
      後法律變更所生新舊法律比較適用之準據法，是刑法第2
      條本身雖經修正，但刑法第2 條既屬適用法律之準據法，
      本身尚無比較新舊法之問題，應一律適用裁判時之現行刑
      法第2 條規定以決定適用之刑罰法律，先予辨明。又以本
      次刑法修正之比較新舊法，應就罪刑有關之共犯、未遂犯
      、想像競合犯、牽連犯、連續犯、結合犯，以及累犯加重
      、自首減輕暨其他法定加減原因（如身分加減）與加減例
      等一切情形，綜其全部罪刑之結果而為比較（最高法院95
      年5 月23日95年度第8 次刑庭會議決議可資參照）。又按
      修正後刑法第2 條第1 項之規定，係規範行為後「法律變
      更」所生新舊法比較適用之準據法，故如新舊法處罰之輕
      重相同，即無比較適用之問題，非此條所指之法律有變更
      ，即無本條之適用，應依一般法律適用原則，適用裁判時
      法；另如原審逕行適用行為時法，因結果並無不同，對判
      決不生影響，上訴審毋庸撤銷改判（最高法院95年11月7
      日95年度第21次刑庭會議決議參照、最高法院95年度臺上
      字第3934號判決意旨參照）。經查，被告犯罪時之刑法第
      33條第5 款原規定：「罰金：1 元以上」；而95年7 月1
      日修正公布施行之刑法33條第5 款則規定：「罰金：新臺
      幣1,000 元以上，以百元計算之」，業將科處罰金之最低
      額提高至新臺幣1,000 以上，修正前之規定顯對於行為人
      較為有利。經綜合全部罪刑之結果而為比較，並參諸前揭
      最高法院決議及修正後刑法第2 條第1 項前段、後段規定
      之從舊從輕原則，自應適用被告行為時即修正前之法律。
（二）本次刑法修正應就「罪刑」有關之共犯、未遂犯、想像競
      合犯、牽連犯、連續犯、結合犯，以及累犯加重、自首減
      輕暨其他法定加減原因（如身分加減）與加減例等一切情
      形，綜其全部「罪刑」之結果而為比較，業如前述，然上
      開最高法院決議，係就刑法修正後有關「罪刑」新舊法應
      一體適用而為指示，而法院依該原則定其「罪刑」後，就
      有期徒刑、拘役如易科罰金，罰金如易服勞役標準之宣告
      ，乃「罪刑執行」之層次，並非「罪刑」之適用，故而，
      「罪刑」之適用與「罪刑之執行」雖分別適用修正前、修
      正後之刑法，並無同一法律割裂適用之疑義，亦無違上開
      最高法院之決議。是易科罰金、易服勞役、緩刑、保安處
      分之宣告，均涉及裁量權之行使，須於裁量權行使時，方
      有比較適用問題，此部分得予割裂適用。被告乙○○行為
      時之刑法第41條第1 項前段規定：「犯最重本刑為5 年以
      下有期徒刑以下之刑之罪，而受6 個月以下有期徒刑或拘
      役之宣告，因身體、教育、職業、家庭之關係或其他正當
      事由，執行顯有困難者，得以1 元以上3 元以下折算1 日
      ，易科罰金」，再依行為時之之罰金罰鍰提高標準條例第
      2 條前段（現已刪除）規定，就其原定數額提高為100 倍
      折算1 日，則本件被告行為時之易科罰金折算標準，應以
      銀元300 元折算1 日，經折算後應以新臺幣900 元折算為
      1 日。惟95年7 月1 日修正公布施行之刑法第41條第1 項
      前段則規定：「犯最重本刑為5 年以下有期徒刑以下之刑
      之罪，而受6 個月以下有期徒刑或拘役之宣告者，得以新
      臺幣1,000 元、2,000 元或3,000 元折算1 日，易科罰金
      」，比較修正前後之易科罰金折算標準，以95年年7 月1
      日修正公布施行前之規定，較有利於被告，故應依修正前
      刑法第41條第1 項前段、修正前罰金罰鍰提高標準條例第
      2 條前段，諭知易科罰金之折算標準。
（二）核被告乙○○所為，係犯刑法第349 條第1 項之收受贓物
      罪。原審以被告乙○○犯行明確，依刑事訴訟法第449 條
      第1 項前段、第454 條第2 項，行為時刑法刑法第349 條
      第1 項、修正前刑法第41條第1 項前段，罰金罰鍰提高標
      準條例第1 條前段，修正前罰金罰鍰提高標準條例第2 條
      之規定，量處被告乙○○有期徒刑2 月，並諭知如易科罰
      金，以新臺幣900 元折算1 日，認事用法，核無不合，量
      刑亦屬妥適。被告乙○○猶以前詞置辯而提起上訴，為無
      理由，應予駁回。
據上論斷，應依刑事訴訟法第455 條之1 第3 項、第368 條，判
決如主文。
本案經檢察官施宣旭到庭執行職務。
中　　華　　民　　國　　96　　年　　4 　　月　　11　　日
                        刑事第九庭審判長法  官  何信慶
                                        法  官  胡芷瑜
                                        法  官  何燕蓉
以上正本證明與原本無異。
本件不得上訴。
           　　　　　　　　　　　　　　 書記官　許弘樺
中　　華　　民　　國　　96　　年　　4 　　月　　11　　日
